臺灣高雄地方法院民事裁定
110年度消債清字第13號

聲　請　人　李勇志　00000000000000000000000000000000000
00000000000000000000000000000000000000000000000000000000
00000000000000000000000000000000000000000000000000

上列當事人因消費者債務清理事件聲請清算，本院裁定如下：
    主  文
聲請人李勇志自中華民國一一○年十月四日下午四時起開始清算
程序。
命司法事務官進行本件清算程序。
    理  由
一、按債務人不能清償債務或有不能清償之虞者，得依本條例所
     定更生或清算程序，清理其債務；債務人於法院裁定開始
    更生程序或許可和解或宣告破產前，得向法院聲請清算；法
    院開始清算程序之裁定，應載明其年、月、日、時，並即時
    發生效力；法院開始更生或清算程序後，得命司法事務官進
    行更生或清算程序，必要時得選任律師、會計師或其他適當
    之自然人或法人1人為監督人或管理人，消費者債務清理條
    例（下稱消債條例）第3條、第80條前段、第83條第1項、第
    16條第1項分別定有明文。
二、聲請意旨略以：伊有不能清償債務情事，前依消債條例規定
    ，向本院聲請清算，因未經前置協商程序，視其清算之聲請
    為法院調解之聲請，經移付調解程序，惟調解不成立。伊又
    未經法院裁定開始更生程序或許可和解或宣告破產，爰聲請
    清算等語。
三、經查：
  ㈠聲請人前於民國109年9月10日依消債條例向本院聲請清算，
    因未經前置協商程序，視其清算之聲請為法院調解之聲請，
    而移付調解程序，經本院以109年度司消債調字第686號受理
    ，於110年1月11日調解不成立，移回清算程序等情，業經本
    院依職權調取上開卷宗核閱無訛。
  ㈡聲請人於107年度至109年度申報所得各為新臺幣（下同）297
    ,581元、108,360元、369,807元，平均每月所得各為24,798
    元、9,030元、30,817元（本裁定計算式均採元以下4捨5入
    ），名下無財產，雖有南山人壽保險股份有限公司(下稱南
    山人壽)、巴黎人壽保險股份有限公司(下稱巴黎人壽)之保
    單，惟均非要保人。又聲請人自陳107年6月13日至10月8日
    於昭盈工程有限公司(下稱昭盈公司)任電氣維護技術員，實
    領收入共計57,350元，107年10月8日至108年7月25日於同益
    機電工程有限公司（下同同益公司）任職，實領收入共計15
    7,596元，108年7月25日至同年12月18日無業，期間固於108
    年11月15日至12月5日經東昌機電工程有限公司(下稱東昌公
    司)錄取，惟遲未到職而無收入，無業期間之生活費及扶養
    費係向民間債權人借貸支應，並賴胞兄李勇龍資助，嗣自10
    8年12月19日起於世全鋼鐵企業股份有限公司(下稱世全公司
    )任職，108年12月實領收入為13,919元，109年共計389,012
    元，110年1月至3月平均每月收入（含年終獎金）約36,260
    元【計算式：（32,920＋30,588＋30,272）÷3＋60,000÷12＝36,
    260】，另於109年1月至8月領取美商亞洲美樂家有限公司台
    灣分公司(下稱美樂家公司)直銷收入8,250元，未領取補助
    。而聲請人母親於108年10月1日殁，聲請人於108年10月領
    取88,416元國民年金喪葬給付，並已辦理抛棄繼承，至聲請
    人於109年7月向王道銀行借款400,000元部分，聲請人稱用
    以償還向民間債權人之借款、支付母親住院衍生之費用、喪
    葬費用及聲請人之生活費，不足部分由李勇龍支付等情，有
    107年至108年綜合所得稅各類所得資料清單及財產歸屬資料
    清單【本院109年度消債清字第241號卷（下稱前案卷）第17
    頁、第37至38頁】、109年稅務電子閘門財產所得調件明細
    表（本案卷第111頁）、財產及收入狀況說明書（本案卷第1
    19至121頁）、債權人清冊（前卷第9至10頁）、戶政資料（
    本案卷第81頁）、勞工保險被保險人投保資料表（本案卷第
    49頁）、個人商業保險查詢結果表（前案卷第28頁）、財團
    法人金融聯合徵信中心前置協商專用債權人清冊（前案卷第
    68至70頁）、信用報告（前案卷第71至73頁）、社會補助查
    詢表（前案卷第179至180頁）、高雄市政府都市發展局函（
    前案卷第128頁）、勞動部勞動力發展署高屏澎東分署函（
    前案卷第133頁）、勞動部勞工保險局函（前案卷第132頁）
    、健保投保紀錄（前案卷第115至116頁）、存簿暨存款餘額
    證明書（前案卷第18至26頁、第43至48頁）、昭盈公司薪資
    單及函文（本案卷第95頁、第57至59頁）、同益公司在職證
    明書及函文（本案卷第96頁、第61至64頁）、東昌公司說明
    書（本案卷第74至75頁）、世全公司陳報狀及薪資發放明細
    表（本案卷第100至104頁、26至32頁；前案卷第39至42頁、
    第117至121頁）、美樂家公司函（前案卷第173至174頁）、
    本案110年8月19日調查筆錄（本案卷第123頁）、李勇龍簽
    立之切結書（本案卷第125頁）、本院執行命令（前案卷第1
    5至16頁）、臺灣高雄少年及家事法院通知（本案卷第39至4
    0頁）、巴黎人壽函文（本案卷第42頁）、南山人壽函文（
    本案卷第183至184頁）等附卷可參。另查聲請人自105年1月
    22日起擔任玉橋室內裝修設計有限公司董事，106年10月16
    日至108年9月30日申請停業，迄今尚未申請復業，105年申
    報銷售額共計2,160,577元，106年1月至10月共計1,524,072
    元，105年1月至106年10月平均每月申報之銷售額為167,484
    元【計算式：（2,160,577＋1,524,072）÷22＝167,484】，非
    屬消債條例第2條第1、2項、消債條例施行細則第3條第2項
    、第4條之從事小規模營業活動之自然人，此有高雄市政府
    函（前案卷第135至155頁、本案卷第43至45頁）、財政部高
    雄國稅局函（前案卷第159至172頁、本案卷第46至48頁）、
    營業人銷售額與稅額申報書（前案卷第29至36頁）在卷可證
    。依聲請人上述工作、收入情形，認以聲請人110年1月至3
    月平均每月收入36,260元，核算其償債能力之基礎，堪認妥
    適。
  ㈢關於聲請人個人日常必要支出部分，聲請人主張每月支出15,
    900元（包含每月之房屋租金）乙情，並提出租賃契約（前
    案卷第50至54頁、本案卷第33至36頁）為證。按債務人必要
    生活費用，以最近1年衛生福利部或直轄市政府所公告當地
    區每人每月最低生活費1.2倍定之，消債條例第64條之2第1
    項定有明文。本院參酌衛福部社會司所公告110年度高雄市
    最低生活費為13,341元，1.2倍即16,009元，聲請人主張每
    月必要支出約15,900元，尚屬合理，應予採計。
　㈣關於聲請人扶養支出部分，聲請人單獨扶養長女李○蒨，每月
    支出扶養費7,000元。經查，李○蒨係105年3月生，107年度
    至109年度均無申報所得，名下無財產，前107年7月至108年
    6月每月領取弱勢家庭兒童及少年緊急生活扶助3,000元，於
    108年8月領取育兒津貼2,500元，108年9月至110年2月領取
    公共幼兒園協助家長支付費用補助共計56,196元等情，此有
    戶政資料（本案卷第77頁）、所得資料清單及財產歸屬資料
    清單（前案卷第65至67頁）、109年稅務電子閘門財產所得
    調件明細表（本案卷第110頁）、社會補助查詢表（本案卷
    第82至84頁）、高雄市政府社會局函（本案卷第56頁）、高
    雄市政府教育局函（本案卷第41頁）附卷可參。李○蒨既未
    成年，名下復無財產，應有受扶養之權利。按父母對於未成
    年子女之扶養義務，不因結婚經撤銷或離婚而受影響，民法
    第1116條之2 規定甚明。聲請人固稱前配偶黃紋琪未負擔扶
    養子女之義務，惟黃紋琪亦向本院聲請清算程序，聲請人於
    黃紋琪之聲請清算案件中提出切結書稱黃紋琪每月支付4,50
    0元長女扶養費，經本院以109年度消債清字第133號裁定審
    認，難認黃紋琪未負擔扶養義務。又按受扶養者之必要生活
    費用，準用第1項規定計算基準數額，並依債務人依法應負
    擔扶養義務之比例認定之，消債條例第64條之2第2項亦有明
    定。是李○蒨扶養費用數額，以110年度高雄市每人每月最低
    生活費13,341元之1.2倍即16,009元，扣除黃紋琪每月支付
    之4,500元扶養費，餘由聲請人負擔（試算：16,009－4,500＝
    11,509），聲請人主張每月支出子女扶養費7,000元，應為
    可採。
  ㈤綜上所述，聲請人每月平均收入約36,260元，扣除必要生活
    費15,900元、子女扶養費7,000元後，尚餘13,360元。而聲
    請人目前負債總額為2,393,685元（本院109年度司消債調字
    第686號卷第18至20頁、第56至66頁、前案卷第第76至84頁
    、第126頁，包括：台新銀行、王道銀行、台灣企銀、冠鼎
    企業管理顧問有限公司、李春生、群毅玻璃工程有限公司）
    ，以上開餘額按月攤還結果，至少約須15年（計算式：2,39
    3,685÷13,360÷12＝15）始能清償完畢，堪認聲請人確有不能
    清償債務之情事。從而，聲請人向本院聲請清算，應予准許
    ，並命司法事務官進行本件清算程序。
四、依消債條例第11條第1 項、第83條第1 項、第16條第1 項，
    裁定如主文。
中　　華　　民　　國　　110 　年　　10　　月　　4 　　日
              　　民事庭　  　法　官　李育信
以上正本係照原本作成。
本裁定不得抗告。
中　　華　　民　　國　　110 　年　　10　　月　　4 　　日

  　                         書記官　何福添